臺灣臺中地方法院民事判決　94年度訴字第555號
原　　　告　益勝建設股份有限公司
法定代理人　乙○○
訴訟代理人　陳浩華律師
被　　　告　甲○○
訴訟代理人　陳姿君律師
　　　　　　洪錫欽律師
上列當事人間損害賠償事件，本院於民國94年11月3日言詞辯論
終結，判決如下：
   主   文
被告應給付原告新台幣壹佰萬元，及自民國九十四年三月二十二
日起，至清償日止，按年息百分之五計算之利息。
原告其餘之訴駁回。
訴訟費用由被告負擔百分之十八，餘由原告負擔。
本判決第一項原告勝訴部分，如原告以新台幣參拾參萬肆仟元為
被告供擔保後，得為假執行；如被告以新台幣壹佰萬元為原告預
供擔保，得免為假執行。
原告其餘假執行之聲請駁回。
   事實及理由
一、原告起訴主張：訴外人乙○○與被告於民國（下同）93年9
    月27日，就被告所有坐落台中市○○區○○段800地號土地
    （面積0.129462公頃，以下簡稱系爭800地號土地）成立買
    賣契約，並約定將土地所有權，移轉登記予乙○○；另被告
    復與乙○○約定，乙○○應取得如契約附圖斜線所示分割自
    同段801地號（以下簡稱801地號土地）之部分土地，否則被
    告與乙○○之前述土地買賣，不生效力；事後乙○○已依約
    定向訴外人丙○○購得如附圖斜線所示之801地號土地權利
    ，並可以指定建築線，被告與乙○○間前述土地買賣契約並
    無解除條件成就之問題，仍有效存在；依被告與乙○○土地
    買賣契約第12條第11款之約定，當初締約之意係認為系爭80
    0地號土地上之建築物，均為被告有權處分，由乙○○負責
    拆除，於指定建築線後40日內，被告應將房屋內個人使用之
    動產搬遷；嗣訴外人張雪以存證信函稱：就系爭800地號土
    地上之地上物，為其所有，致使被告所出售之系爭800地號
    土地，有權利瑕疵存在，經乙○○以其名義寄存證信函通知
    被告，應在期限內排除權利瑕疵，逾期解約，系爭被告與金
    益之土地買賣契約，業經解除；而乙○○已將因被告債務不
    履行所生之回復原狀、違約金給付請求權、所生損害賠償請
    求權等權利，讓與予原告，原告以起訴狀之送達為解除契約
    之通知，被告與乙○○間之買賣契約，業已解除，原告因此
    得向被告請求1.系爭土地買賣契約回復原狀新台幣（下同）
    100萬元、2.違約金100萬元、3.遭丙○○沒收200萬元訂金
    所受損害、4.稻米移植支出費用26000元，為此爰依法提起
    本訴等語。並聲明：被告應給付原告402萬6000元及自起訴
    狀繕本送達翌日（即94年3月22日）起至清償日止，依年息
    百分之五計算之利息；且陳明，願供擔保，請准假執行。
二、被告則以：其與訴外人乙○○所訂之土地買賣契約，因乙○
    ○未能依約定取得鄰地即801地號土地如系爭契約附圖斜線
    所示部分土地之所有權，並以所取得分割後之土地，指定建
    築線，致被告與乙○○間之土地買賣契約不生效力，乙○○
    自無解除契約之權利，況依被告與乙○○間之土地買賣契約
    第12條第11款約定，被告於指定建築線40日內騰遷完畢，即
    被告於乙○○指定建築線後，方有遷讓交付土地予乙○○之
    義務，然乙○○未取得系爭指定801地號分割土地，且未指
    定建築線，被告即無騰遷之義務，系爭800地號上之建物，
    尚無拆除之必要，原告指稱被告將移轉之所有權有權利瑕疵
    ，自無可採，乙○○於收悉張雪所之寄發存證信函後，竟無
    故不分割取得系爭契約附圖斜線所示之801地號部分土地，
    並指定建築線，致其與丙○○間之不動產買賣契約，遭丙○
    ○解除而無效，乙○○已確定不能取得系爭契約附圖斜線所
    示801地號部分土地，以指定建築線，被告與乙○○間之土
    地買賣契約，確定不生效力，被告對乙○○僅依約負有100
    萬元回復原狀之債務，乙○○對被告並無其他請求權存在，
    原告既依債權讓與主張受讓系爭土地買契約所生之請求權，
    則原告僅可請求以乙○○基於原契約可向被告請求之100萬
    元回復原狀費用等語資為抗辯。並聲明：原告之訴及假執行
    之聲請均駁回；且陳明如受不利判決，願供擔請准免予假執
    行。
三、不爭執之事實：
１、乙○○與被告於93年9月27日就被告所有800地號土地訂立系
    爭800契約。
２、系爭800契約第12條第8、9款約定，以乙○○取得自台中市
    西屯區○○段801地號分割之土地，系爭800契約始生效力，
    且取得後之土地須能指定建築線。如乙○○未能於93年10月
    15日前取得上開土地，則系爭800契約不生效力。
３、乙○○與丙○○於93年10月7日就801地號土地之部分土地訂
    立系爭801契約，特約中並約定乙○○知悉建築線不能獲准
    之日起3日內應以書面通知丙○○，則丙○○退還期款400萬
    元，另定金200萬元則由丙○○沒收充為違約金。
４、乙○○於94年1月21日以台中福平里郵局第０93號存證信函
    通知被告，其就系爭800契約，因被告有債務不履行之事而
    致之損害及所失利益，均讓與原告。
５、證據：系爭800、801契約、93年10月12日以台中福安郵局第
    766號存證信函、94年1月21日以台中福平里郵局第093號存
    證信函。
四、本件訴外人乙○○與被告於93年9月27日，就被告所有系爭
    800地號土地，成立買賣契約，並約定將土地所有權，移轉
    登記予乙○○；且約定乙○○應取得即如契約附圖斜線所示
    之同段801地號土地部分土地，否則被告與乙○○之前述土
    地買賣契約，不生效力，被告應將自乙○○處取得之100萬
    元定金，返還乙○○回復原狀等情，為兩造所不爭執，並有
    被告與乙○○於93年9月27日所訂之土地買賣契約一份，乙
    ○○所簽發指名受款人為被告之支票一紙，在卷可參；又乙
    ○○與訴外人丙○○雖於93年10月7日，就系爭801地號土地
    如契約附圖斜線所示部分之土地，訂立土地買賣契約，特約
    中並約定乙○○知悉建築線不能獲准之日起，三日內應以書
    面通知丙○○，則丙○○退還期款400萬元，另定金200萬元
    則由丙○○沒收充為違約金，復為兩造所不爭執，並有乙○
    ○與丙○○於93年10月7日所訂之不動產買賣契約書一份、
    乙○○所簽發指名丙○○為受款人之支票六紙，在卷可參，
    自堪信為真實。
五、又原告主張因被告就系爭800號土地之權利有所瑕疵，經乙
    ○○催告排除，惟被告未能排除，已陷債務不履行，而使乙
    ○○受有損害，乙○○已將其對被告之權利讓與原告，原告
    乃以起訴狀繕本之送達為解除契約之意思表示，對被告解除
    契約，並請求被告回復原狀並賠償損害等語；惟原告上開之
    主張，業為被告所否認，並以前詞置辯，是本件所應審究者
    為：1.被告與乙○○所訂之系爭土地買賣契約是否已經生效
    ？2.乙○○與丙○○所訂之不動產買賣契約，是否因可歸責
    於被告之事由而遭解除？致乙○○受有損害？經查：
（一）依卷附被告與乙○○所訂土地買賣契約第12條第8款約定
      ：「雙方同意本約附條件以買方能取得自西屯區○○段80
      1地號土地分割出之土地（如附圖著色部分即本件附圖斜
      線所示之土地）始生效力。買方若未能於民國93年10月15
      日前取得前開土地權利時，本約不生效力，雙方同意回復
      原狀，不以違約論。」、第9款約定：「前款條件並以取
      得分割後土地能指定建築線供本約買賣標的建築使用為一
      部分。」、第10款約定：「賣方同意以本人名義配合買方
      指定建築線，費用由買方支付」、第11款約定：「賣方應
      於指定建築線確定後四十日內騰遷完畢」等語，按查：
  １、附停止條件之法律行為於條件成就時發生效力。民法第99
      條第1項有明文。依前述被告與乙○○所訂訂土地買賣契
      約第12條第8款明文約定：「雙方同意本約附條件以買方
      能取得自西屯區○○段801地號土地分割出之土地（如附
      圖著色部分即本件附圖斜線所示之土地）始生效力。買方
      若未能於93年10月15日前取得前開土地權利時，本約不生
      效力，雙方同意回復原狀，不以違約論」，而第9款復約
      定：「前款條件並以取得分割後土地能指定建築線供本約
      買賣標的建築使用為一部分。」，上開條款明白約定，被
      告與乙○○間土地買賣契約必於：乙○○於93年10月15日
      前取得西屯區○○段801地號土地分割出之土地（如附圖
      斜線所示之土地），且該土地得指定建築線，兩造土地買
      賣契約始生效力，如乙○○未於93年10月15日前取得如附
      圖斜線所示分割後土地之權利，且該土地可供指定建築線
      者，前述土地買賣契約即確定不生效力，被告與乙○○即
      各自回復原狀，即乙○○不得主張契約效力，而被告應將
      收受自乙○○之100萬元返還乙○○，應可認定。又本件
      乙○○事後固於93年10月7日，與訴外人丙○○就契約附
      圖斜線所示之土地成立買賣契約，依該契約第3條第3款，
      約定於94年1月18日分割完畢，惟乙○○與丙○○間之不
      動產買賣契約，因乙○○未給付土地之頭期款而解約之事
      實，業經證人丙○○到庭結證屬實（詳參本院94年7月25
      日言詞辯論筆錄），且為原告所不爭執，按乙○○與丙○
      ○間就如契約附圖斜線所示土地之買賣契約，既已解除，
      自始無效，則乙○○確定自始無法取得如契約附圖斜線所
      示土地之權利，以供指定建築線之用，則依前述被告與乙
      ○○土地買賣契約第12條第8、9款約定，被告與乙○○二
      人訂之土地買賣契約即不生效力，被告與乙○○即各負回
      復原狀之義務，即被告僅有將所收取之100萬元返還乙○
      ○之義務，原告主張被告除應返還100萬元予乙○○外，
      尚應負其他損害賠償責任，實無可採。
  ２、又原告主張訴外人張雪以存證信函稱：其就系爭800地號
      土地上之地上物，為其所有，致使被告所出售之系爭800
      地號土地，有權利瑕疵存在，經乙○○以其名義寄存證信
      函通知被告應在期限內排除權利瑕疵，逾期將解除契約，
      因被告未排除，系爭被告與金益之土地買賣契約，業經原
      告以起訴狀繕本之送達，為解除契約之意思表示到達而解
      除，被告應負債務不履行損害賠償責任云云。然此為被告
      所否認，且查：被告與乙○○既已約定，被告必於乙○○
      取得如契約附圖斜線所示之分割後土地權利，並將該土地
      作為指定建築線之用時，其與乙○○之土地買賣契約方生
      效力，今乙○○與丙○○雖曾就如契約附圖斜線所示之土
      地，訂立不動產買賣契約，然該不動產買賣契約於起訴前
      即已解除，即如契約附圖斜線所示之土地，乙○○已確定
      無法取得而供指定建築線之用，則被告與乙○○間之前述
      土地買賣契約，於乙○○與丙○○解除契約之同時，已定
      不生效力，原告何能解除契約？又依被告與乙○○土地買
      賣契約第12條第11款約定：「賣方應於指定建築線確定後
      四十日內騰遷完畢」，即被告應在乙○○指定建築線後，
      方負有於四十日內自土地遷出騰空以交付土地予乙○○使
      用之義務，惟現今乙○○已無法依約指定建築線，被告騰
      空交付土地之義務，尚未產生，何來違約之情事？縱原告
      指稱：系爭土地上之建物，非屬被告所得處分，然系爭土
      地上之建物必待乙○○指定建築線後，其方得要求被告騰
      空遷出交付土地，於此時被告方負有交付土地之義務，如
      乙○○依約指定建築線，被告於其指定後仍有四十日履行
      期，原告何能知悉被告無法如期交付土地予乙○○使用？
      況如原告所主張，訴外人張雪就其建物部分，僅要求拆除
      補償費用150萬元，如乙○○依約指定建築，其依約定之
      付款辦法，應先給付被告400萬元價金，且於被告騰遷完
      畢，乙○○亦應給付被告500萬元價金，被告取得乙○○
      所交付之價金足以支付張雪之要求，顯見乙○○如依約履
      行義務指定建築，並依約給付價金400萬元，被告即足以
      排除原告所指之障礙，乙○○竟於收悉張雪存證信函後，
      未依約取得如契約附圖斜線所示之分割土地，並以之指定
      建築線，使其與被告間之土地買賣契約生效；反而使其與
      丙○○間之不動產買賣契約解除自始失效，而無法依約指
      定建築線，是被告與乙○○間土地買賣契約不生效力，顯
      係可歸責於乙○○未依約履行取得指定土地之權利、及指
      定建築線，是原告主張被告與乙○○間之買賣契約，係可
      歸責於被告，而遭乙○○解除，被告對乙○○負有債務不
      履行損害賠償責任，應賠償乙○○202萬6000元損失及給
      付違約金100萬元，即無可採。
（二）綜上所述，被告對訴外人乙○○僅負有返還100萬元定金
      之義務，且乙○○業將該權利讓與原告，則原告請求被告
      給付100萬元及自訴狀繕本送達翌日（即94年3月22日）起
      至清償日止按年息百分之五計算之利息，於法有據，應予
      准許；另原告未能舉證證明被告對乙○○另負有302萬600
      0元之給付義務，是原告請求被告給付超過前述100萬元及
      法定遲延利息範圍以外部分，為無理由，應予駁回。
六、本件原告勝訴部分，兩造分別陳明願供擔保請准宣告假執行
    及免為假執行之宣告，經核無不符，爰酌定相當金額，併准
    許之；至於原告敗訴部分，其訴既經駁回，假執行之聲請亦
    失所附麗，應併予駁回。
七、本案事實已臻明確，兩造其餘攻擊防禦方法及主張，經審酌
    後，均與不影響判決之結果，爰不一一贅述。
八、訴訟費用負擔及假執行宣告之依據：民事訴訟法第79條、第
    390條第2項、第3項、第392條。
中　　華　　民　　國　　94　　年　　11　　月　　30　　日
                  民事第二庭    法  官  涂秀玲
正本係照原本作成。
如對本判決上訴，須於判決送達後20日內向本院提出上訴狀。
中　　華　　民　　國　　94　　年　　11　　月　　30　　日
                                書記官
